臺灣板橋地方法院交通事件裁定　　　　　　　　　　九十三年度交聲字第一七０號
　　原處分機關　交通部公路總局臺北區監理所
　　異　議　人
　　即受處分人　甲○○
右列異議人即受處分人因違反道路交通管理處罰條例案件，對於交通部公路局臺北區
監理所於九十三年一月八日以北監營字第裁四０－Ｃ00000000號違反道路交
通管理事件裁決書所為之處分（原舉發案號：臺北縣政府警察局九十二年十一月六日
北縣警交字第Ｃ00000000號）不服，聲明異議，本院裁定如左：
    主  文
異議駁回。
    理  由
一、聲明異議意旨略以：異議人即受處分人甲○○於民國九十二年十一月六日下午四
    時五十五分許，騎乘車牌號碼為ＡＬＷ－二五一號重型機車，行經臺北縣板橋市
    ○○路與縣民大道之交岔路口時，因「闖紅燈（舉發單原記載逆向行駛，縣民大
    道北向車道紅燈，逆向左轉至縣民大道南下車道）」之違規事實，經警掣單舉發
    。惟，(一)、車號ＡＬＷ－二五一號車輛是一二五ＣＣ機車，並非汽車，不但在罰
    單上及裁決書上載明，並有公路局監理所所核發之行車執照可查，聲明異議人在
    九十二年十一月六日下午四時五十五分所騎經臺北縣板橋市縣○○道與民權交岔
    口者為該輛機車，而在違規罰單上被通知人欄卻被鉤打為「汽車駕駛人」，其有
    虛載錯誤，故異議人當場拒絕簽名。但本件裁決書根本未查明ＡＬＷ－二五一號
    是汽車或機車，即以「汽車駕駛人」為對象，依道路交通處罰條例第五十三條處
    罰新臺幣一千八百元及第六十三條第一項規定吊扣〔汽車駕照〕二個月處罰，殊
    令異議人不解，異議人遍尋該條例規定只有「汽車」、「慢車」、「行人」三類
    別，並沒有「機車」駕駛人處罰〔準用〕汽車駕駛人之規定，猶如道路交通案件
    處理法第四條、第二十六條明文規定本辦法〔準用〕刑事訴訟法之規定。是者本
    裁決書依第五十三條及六十三條規定處罰一千八百元及吊扣〔汽車駕照〕二個月
    ，其根據何在？殊令人不服。(二)、異議人在當天當時所騎之ＡＬＷ－二五一號機
    車並沒有經過〔板橋市○○路、文化路口〕，何以在裁決書上記載違規地點在民
    權路文化路口？如此虛載豈令人折服？(三)、異議人當天騎用ＡＬＷ－二五一號機
    車，在板橋市○○路、縣民大道口南側人行道等候，俟綠燈時前面有人行走、騎
    自行車者及騎機車之義務交通指揮者陸續行走斑馬線，異議人也跟著騎過左轉南
    下，不幸當場被逮，此是單一事實，非常單純，而執勤交通警察硬指異議人是逆
    向行駛，因與事實不符，當然與其理論〔不用爭吵〕。怎麼打勾「汽車駕駛人」
    ？而交通警察指說你不服去提申述，便一派傲慢不理的離去，嗣異議人具狀申述
    ，臺北縣政府警察局板橋分局九十二年十二月十二日板警交裁字第０九０二－０
    ０五０－三七七號覆函指稱：依據現場勘查暨舉發人稱：「係於紅燈後始強行迴
    轉：：：」云云，增加以「闖紅燈」請補正以處罰條例第五十三條「闖紅燈」裁
    處，以此硬坳，以「欲加之罪何患無詞」，加罰阻止異議人之申述。而監理所未
    查明真相，顯然錯誤，不查明ＡＬＷ－二五一號是「機車」或「汽車」其違規地
    點何處？適用法條？以警察移送文內容硬坳以「汽車駕駛人」處罰，加罪以五十
    三條及六十三條規定處罰一千八百及吊扣「汽車駕照」，豈能令異議人小老百姓
    心服？(四)、依道路交通事件處理辦法第四條明文規定「準用」刑事訴訟法之條文
    ；依刑事訴訟法第一五四條第二項之規定：「犯罪事實應從證據認定之，無證據
    不得認定犯罪事實」。因之對於異議人如何「逆向行駛」？如何「闖紅燈」負有
    舉證責任之義務，蓋如在當時交通流量之大有逆向行駛，早就被撞死無疑，異議
    人的命沒有那麼不值錢。又「闖紅燈」係其事後增加之詞，謂現場勘查，然何時
    勘查？與何人勘查？何以不告知異議人一起勘查？以平息民怨，況且又未提出相
    片？或提出電腦記錄證明當時係紅燈而闖？又何以當時之罰單不寫「闖紅燈」？
    以此莫須有之罪加罰於民，而職司裁決之監理所亦未明查，豈能令小老百姓心服
    而增加民怨，爰提出聲明異議，請求撤銷原處分云云。
二、按道路交通管理處罰條例第三條第八款規定：「本條例所用名詞釋義如左：．．
    ．八、車輛：指在道路上以原動機行駛之汽車（包括機器腳踏車）或以人力、獸
    力行駛之車輛。」；又道路交通安全規則第三條規定：「汽車依其使用性質，分
    為：一、客車，二、貨車，三、客貨兩用車，四、代用客車，五、特種車，六、
    機器腳踏車（又分為重型及輕型）．．．」。再按汽車駕駛人，行經有燈光號誌
    管誌之交岔路口闖紅燈者，處一千八百元以上五千四百元以下罰鍰；又汽車駕駛
    人有上開情形時，除依原條款處罰鍰外，並記違規點數三點，道路交通管理處罰
    條例第五十三條、第六十三條第一項第三款分別定有明文。末按行為人有本條例
    之情形者，應填製舉發違反道路交通管理事件通知單，並於被通知人欄予以勾記
    ，其通知聯依下列規定辦理：一、．．．拒絕簽章者，並記明其事由，視為已收
    受．．．，違反道路交通管理事件統一裁罰基準及處理細則第十一條第一項第一
    款中段亦分別定有明文。
三、經查，本件異議人即受處分人甲○○於九十二年十一月六日下午四時五十五分許
    ，騎乘車牌號碼ＡＬＷ－二五一號重型機車，行經臺北縣板橋市○○路與縣民大
    道交岔路口時，因在縣民大道管制燈號已轉變為紅燈之狀態下，仍自縣民大道北
    上車道迴轉至南下車道行駛之違規事實，原經警以「逆向行駛」為由掣單舉發，
    嗣經原處分機關改以「闖紅燈」為由，依道路交通管理處罰條例第五十三條（裁
    決書誤載為道路交通管理處罰條例第五十三條第一項）規定，裁罰異議人一千八
    百元，並依同條例第六十三條第一項規定記違規點三點，有臺北縣政府警察局北
    縣警交字第Ｃ00000000號舉發違反道路交通管理事件通知單、交通部公
    路總局臺北區監理所北監營字第裁四０－Ｃ00000000號裁決書影本各一
    紙附卷足稽。異議人雖具狀並到庭辯稱：我當天是騎機車，不是開車，與道路交
    通管理處罰條例第五十三條規定處罰汽車駕駛人不符，而道路交通安全規則並非
    法律，僅為命令，不得僅以道路交通安全規則第三條之規定即認定汽車包含機車
    ，此有違依中央法規標準法第五條之規定。且我當天是在縣民大道的紅磚道上等
    待綠燈，待綠燈亮起後始隨著行人從縣民大道的人行道上通過斑馬線，穿越民權
    路左轉，舉發通知單所載之違規事實與事實不符云云，惟查：
  (一)、道路交通管理處罰條例及道路交通安全規則所稱之「汽車」，均包括「機器腳
      踏車」，道路交通安全規則第三條第六款及道路交通管理處罰條例第三條第八
      款業已規定甚明，已如前述。故機器腳踏車之駕駛人，亦係汽車駕駛人之一種
      ，而機車駕駛人，行經有燈光號誌管制之交岔路口闖紅燈，乃屬汽車駕駛人，
      駕車闖紅燈之行為，應無疑義。又機器腳踏車係在道路上以原動機行駛之動力
      交通工具，其速度及危險性均不亞於小客車，是依其使用性質，將之歸納於汽
      車之範疇，亦屬相當。而車輛分類、汽車牌照申領、異動．．．及其他有關道
      路交通安全等事項之規定，由交通部會同內政部定之，道路交通管理處罰條例
      第九十二條第一項定有明文，由此可知道路交通管理處罰條例已授權就執行該
      條例有關之細節性、技術性事項以授權命令規定。而道路交通安全規則第一條
      亦明文揭示其係依據道路交通管理處罰條例第九十二條規定訂定之，則道路交
      通安全規則之法律性質係為授權命令，即行政程序法第一百五十條規定之法規
      命令，具有對外拘束人民之效力。而道路交通安全規則第三條規定，是將汽車
      依其使用性質，分為客車、貨車、客貨兩用車、代用客車、特種車、機器腳踏
      車六大類，即僅就執行道路交通管理處罰條例有關之細節性、技術性事項加以
      規定，並未超越該條例之授權範圍，仍具有對外拘束人民之效力，異議人質疑
      道路交通安全規則違反中央法規標準法第五條之規定，而不受其拘束，容有誤
      會。
  (二)、異議人於本院調查時雖辯稱：我是在縣民大道的人行道上等待綠燈，綠燈亮起
      後始隨著行人穿越民權路云云。惟證人即舉發警員乙○○到庭結證稱：異議人
      是從縣民大道的機車慢車道位置過來的，當時行人的方向是綠燈，異議人所在
      位置是紅燈，異議人是順著行人行進方向迴轉等語（見本院九十三年三月十二
      日訊問筆錄），而證人乙○○依法執行勤務，衡情應無故為誣指受處分人，身
      觸偽證重罪之必要，況且依違規當時正值白日，值勤警員乙○○對該違規機車
      之違規行為及車牌號碼之記憶及辨識，難謂有誤判之可能，其為證詞自堪採信
      。本件舉發雖未拍照存證，然交通警察掣單舉發違反道路交通管理處罰條例所
      列之違規事實，本質上為行政處分，係公務員基於職務上之權力，依法就特定
      之具體事件所為之具公法上效果之單方行政行為，基於公務員為公法上行為具
      有公信力之原則，該行政處分當可被推定為真正，本此公信原則，立法者乃賦
      予行政機關制定違反道路交通事件統一裁罰標準及處理細則，使執勤警員得當
      機處分以達其維護交通秩序、安全之行政目的。反之，若謂公務員一切行政行
      為均需預留證據以證其實，則國家行政勢必窒礙難行。據此，刑事訴訟法就犯
      罪證據有關之規定中與屬行政秩序罰之交通違規裁罰本質不合之部分，自不在
      準用之列。本件異議人雖否認有何違規情事，惟其既未就執勤員警之舉發有誤
      提出相關證據以供調查，本院經查亦無何證據足資證明警員有捏造事實違法取
      締情事，則執勤警員本其維護交通秩序、安全職責所為之舉發，自應受到合法
      、正確之推定。至違反道路交通管理事件裁決書之違規地點欄雖載為「文化路
      民權路口」，然於舉發違規事實欄中已明確載明「逆向行駛，縣民大道紅燈逆
      向左轉縣民大道南下」之違規事實，且於舉發通知單中違規地點亦載明「板市
      民權、縣民大道口」，足以看出裁決書中違規地點係誤載，此明顯之瑕疵，尚
      無礙於異議人違規行為之成立。又異議人有前開違規事實遭警攔停而製單舉發
      ，惟異議人拒簽，嗣經原舉發機關以異議人拒絕簽名記明於北縣警交字第Ｃ0
      0000000號通知單上，依前開法條說明，無論受處分人事實上是否簽收
      上開通知單，受處分人拒絕簽章者即視為已收受，對於本件事實之認定並無影
      響，附此敘明。綜上所述，異議人之違規事實堪以認定，原處分機關援引首揭
      規定予以裁處罰鍰一千八百元，並記違規點數三點，難謂有何違法之處，是本
      件異議為無理由，應予駁回。
四、據上論斷，應依道路交通案件處理辦法第十九條，裁定如主文。
中      華      民      國      九十三      年    三    月    三十一    日
                                    臺灣板橋地方法院交通法庭
                                        法  官  侯  志  融
右正本證明與原本無異。
如不服本裁定應於送達後五日內向本院提出抗告狀。
                                        書記官  吳  進  安
中      華      民      國      九十三      年    三    月    三十一    日
